【裁判字號】    97,上更(一),122
【裁判日期】    971204
【裁判案由】    貪污治罪條例等
【裁判全文】
臺灣高等法院高雄分院刑事判決     97年度上更(一)字第122號
上  訴  人  臺灣高雄地方法院檢察署檢察官
被      告  丙○○
選任辯護人  黃正男律師
上列上訴人因被告貪污治罪條例等案件，不服中華民國96年2 月
13日第一審判決（起訴案號：臺灣高雄地方法院檢察署92年度偵
字第18323 號）提起上訴，判決後。經最高法院發回更審，本院
判決如下：
    主  文
上訴駁回。
    理  由
一、公訴意旨略以：被告丙○○分別於民國72年間至82年間及84
    年間迄今，二度任職高雄縣政府建設局建築管理課技士，期
    間並均負責審查高雄縣境建築物建造執照及使用執照等之建
    築管理業務，為依法令從事於公務之人員。渠對於起造人在
    申請建造執照時，必須提出設計圖樣，或取得建造執照後辦
    理變更設計時，除建築法第39條但書情形外，仍必須在施工
    前提出設計圖樣；此等設計圖樣均必須經過建築法、基於建
    築法所發布之命令及建築當地鄉鎮市之都市計劃或區域計劃
    檢討合格後，始得核定，且起造人必須依據前開經核定之設
    計圖樣施作建築工程；有未經領得建造執照而擅自建造者，
    或起造人有建築法第39條但書以外情形未待領得經核定之變
    更設計圖樣而擅自施作者，均必須處以罰款；在建築工程完
    竣後申請使用執照時，經查驗建築工程與上開核定工程圖樣
    相符，且未有為領得使用執照後即接續增建占用依法不能建
    築使用之防火間隔、法定空地、天井或畸零保留地等之跡像
    者，始得發給使用執照；詎被告竟基於違背職務收受賄賂之
    概括犯意，明知後列(一)至(六)之跑照業者對於違背上述規定之
    建築工程有以他處拍攝之照片混充，亦有以查驗時之現場實
    景照片為藍本，再視個案不同需求以變造加工手法製成與核
    定圖樣大致相符之影像照片充作竣工照片之情形，卻因長期
    依個案收受跑照業者之賄款，未要求起造人等必須依項改正
    再報請查驗，容許跑照業者以經變造加工後不實竣工照片送
    件申請使用執照，並即於職務上公文書以「經查尚無不合」
    等不實之登載，而簽擬自行決行公文，或簽擬公文經上級決
    行後，違法發給使用執照；其犯罪事實依個案詳述如后：
  (一)於90年1 月15日前之不詳時間，至大社鄉○○路12號實地查
    驗後，明知上址建築現場有未依核定設計圖樣施作綠化之不
    符設計圖樣之不能核發使用執照之情，因收受跑照業者乙○
    ○（另案偵辦）新臺幣（下同）之5000元賄款，竟未要求起
    造人應依核定設計圖樣實際施作綠化及劃設停車空間後再報
    請查驗，且容許乙○○利用查驗時之現場實景照片為藍本，
    以變造加工手法，在其上添加不詳來源之綠化及停車空間影
    像，充作竣工照片，並於90年1 月15日依此等不實之竣工照
    片，簽擬載有「經查尚無不合」文字之發給使用執照公文，
    嗣於同年月18日使乙○○順利為起造人取得使用執照（即起
    訴書犯罪事實欄一之(一)部分）。
  (二)於90年9 月4 日前之不詳時間，至美濃鎮○○路○段595 之
    1 號實地查驗後，明知上址建築物有四面外牆均未完成外表
    粉飾及門窗均未裝上內框等項之不能核發使用執照之情，因
    收受乙○○5000元之賄款，竟未要求起造人應依規定將四面
    外牆均完成粉飾、門窗均裝上內框後再報請查驗，竟容許乙
    ○○利用查驗時之現場實景照片為藍本，以變造加工手法，
    在其上添加外牆粉飾及門窗內框影像，充作竣工照片，並於
    90年9 月4 日依此等不實之竣工照片，簽擬載有「經查尚無
    不合」文字之發給使用執照公文，嗣於同年月11日使乙○○
    順利為起造人取得使用執照（即起訴書犯罪事實欄一之(三)部
    分）。
  (三)於90年12月6 日前之不詳時間，至大樹鄉○○路3 之6 號實
    地查驗後，明知上址建築物有未經領得使用執照已在使用居
    住之情，因收受吳調保之4500元賄款，而未依建築法第86條
    第2 款處以「擅自使用」罰款，並於90年12月6 日簽擬發給
    使用執照公文，使吳調保於同日順利為起造人取得使用執照
    （即起訴書犯罪事實欄一之(四)部分）。
  (四)於91年12月31日前之不詳時間，至鳥松鄉○○路98號實地查
    驗後，明知上址之建築物有未經領得使用執照已在使用居住
    之情，因收受乙○○之3000元賄款而未依建築法第86條第2
    款處以「擅自使用」罰款，並於91年12月31日簽擬發給使用
    執照公文，嗣於92年1 月7 日使乙○○順利為起造人取得使
    用執照（即起訴書犯罪事實欄一之(六)部分）。
  (五)於91年12月30日前之不詳時間，至鳥松鄉○○路527 號實地
    查驗後，明知上址建築現場有綠化面積僅施作約設計圖樣所
    核定應綠化面積之二分之一面積等項之不符設計圖樣之不能
    核發使用執照之情，因收受乙○○之5000元賄款，而未要求
    起造人應依核定設計圖樣完成綠化後再報請查驗，竟容許乙
    ○○利用查驗時之現場實景照片為藍本，以變造加工手法，
    在二張不同位置之現場實景照片上添加同一不詳來源之綠化
    影像，又在另一現場實景照片上多次複製添加另一不詳來源
    之綠化影像，並以此三張照片充作綠化竣工照片，並於91年
    12月30日依此等不實之竣工照片，簽擬載有「經查尚無不合
    」文字之發給使用執照公文，使乙○○於92年1 月3 日順利
    為起造人取得使用執照（即起訴書犯罪事實欄一之(七)部分）
    。
  (六)於91年9 月30日前之不詳時間，至六龜鄉新發村新開62之77
    號查驗後，明知上址建築物有外觀與核定設計圖樣不符，且
    有屋頂與核定設計圖樣不同已涉及主要結構變更，及實際起
    造人徐信文有因該建築物將於領照後在一層左側延伸增建作
    為車庫使用，故查驗時有未施作一層左側外牆，以節省該外
    牆之工料及二次施工時之拆除成本，以及有未施作核定設計
    圖樣上之排水明溝等項之不符設計圖樣等不能核發使用執照
    之情，因收受跑照業者吳有員之不詳金額賄款，而未依建築
    法第87條第1 款處以「未依設計圖樣施工」罰款，且未要求
    應補辦手續，未要求應將該址建築物一層左側外牆及核定設
    計圖樣上之排水明溝建築完竣後，再報請查驗，而容許吳有
    員以拍攝自他處建築物（即為新開62之73號）之照片影像為
    藍本，以變造加工手法，轉製成與核定設計圖樣相符之建築
    物影像，充作竣工照片，並於91年9 月30日依此等不實之竣
    工照片，簽擬載有「經查尚無不合」文字之發給使用執照公
    文，使吳有員於同日順利為徐信文取得使用執照（即起訴書
    犯罪事實欄一之(九)部分）。因認被告係犯刑法213 條公務員
    登載不實及貪污治罪條例第4 條第1 項第5 款違背職務行為
    收受賄賂等罪嫌。
二、按犯罪事實應依證據認定之，無證據不得認定犯罪事實；不
    能證明被告犯罪者，應諭知無罪之判決，刑事訴訟法第154
    條第2 項、第301 條第1 項分別定有明文。又刑事訴訟法上
    所謂認定犯罪事實之證據，係指足以認定被告確有犯罪行為
    之積極證據而言，如未能發現有相當證據或證據不足以證明
    ，自不能以推測或擬制之方法以為裁判基礎，而認定不利於
    被告之事實，需依積極證據，苟積極證據不足為不利被告之
    認定時，即應為有利於被告之認定，更不必有何有利之證據
    ；所謂「積極證據足以為不利被告事實之認定」，係指據為
    訴訟上證明之全盤證據資料，在客觀上已達於通常一般之人
    均不致於有所懷疑、而得確信被告確曾犯罪之程度；若未達
    到此一程度，而有合理之懷疑存在時，即無從為有罪之確信
    。而訴訟上所得之全盤證據資料，固不以直接證據為限，間
    接證據亦應包含在內，惟採用間接證據時，必其所成立之證
    據，在直接關係上，雖僅足以證明他項事實，而由此他項事
    實，本於事理之作用足以證明待證事實者，方為合法，若憑
    空之推想，並非得採為證據資料之間接證據，最高法院29年
    上字第3105號、40年臺上字第89號、30年上字第816 號及32
    年上字第67號、76年臺上字第4986號判例均分別明揭斯旨，
    足資參酌。尚且，刑事訴訟法第161 條已於91年2 月8 日修
    正公布，其第1 項規定：檢察官就被告犯罪事實，應負舉證
    責任，並指出證明之方法。因此，檢察官對於起訴之犯罪事
    實，應負提出證據及說服之實質舉證責任。倘其所提出之證
    據，不足為被告有罪之積極證明，或其指出證明之方法，無
    從說服法院以形成被告有罪之心證，基於無罪推定之原則，
    自應為被告無罪判決之諭知，最高法院92年台上字第128 號
    判例明揭此旨。申言之，刑事訴訟制度受「倘有懷疑，則從
    被告之利益為解釋」、「被告應被推定為無罪」原則所支配
    ，故得為訴訟上證明者，無論為直接或間接證據，須客觀上
    於吾人一般社會生活經驗均不致有所懷疑，而達於確信之程
    度者，且除認定被告犯罪之外，無從本於同一事證為其他有
    利於被告之合理推斷，始可以之為不利之認定，倘其證明尚
    未達於確信之程度，而有合理可疑存在時，即難據為被告有
    罪之認定。
三、本件公訴人認被告涉犯刑法213 條公務員登載不實罪、貪污
    治罪條例第4 條第1 項第5 款違背職務行為收受賄賂罪等罪
    嫌，無非係以高雄縣政府，核發建物使用執照前，必須查驗
    建物是否與設計圖樣相符，業據證人洪三元（高雄縣政府前
    任建管課課長）及楊富欽（現任高雄縣政府建管課課長）證
    述明確，且有證人乙○○、黃淑華、黃猛雄、吳調保、徐信
    文證詞可證，並有各該建物竣工圖、各該建物照片，各該建
    物使用執照公文全卷等在卷可參，另各該建物申請使用執照
    所附照片，經調查局鑑定結果確經變造等為其論據。訊據被
    告固坦承確有承辦公訴意旨所述(一)至(六)之建物申請使用執照
    等案，並於查驗現場後，經各該業主或跑照業者提出建物之
    竣工照片，核發使用執照等情，然堅決否認有何收受賄賂或
    偽造文書之犯行，辯稱：伊查驗各該建物現場，並告知各該
    跑照業者或業主缺失請其等修正缺失後，各該建物之業主或
    跑照業者提供各該建物之竣工照片，伊因承辦案件繁多，未
    再次前往復查，僅依書面審核照片，認為各該建物於查驗時
    之缺失業已改正，隨即核發各該建物使用執照，伊並不知道
    照片係經變造，且伊並沒有述收受乙○○、吳調保、吳有員
    之紅包等語。
四、關於上開一之(一)至(二)、(四)部分：
  (一)證人乙○○雖曾供稱：我就此部分三件工程，每件各行賄被
    告五千元等語；另證人即上開一之(一)工程之工地經理余文淇
    於調查中亦陳稱：「乙○○曾向我表示過縣府建管處的員工
    對申請案件有意見，我必須行賄才能順利領取證照」，於檢
    察事務官詢問時亦稱：「乙○○曾向我表示看現場時，承辦
    公務員對現場有意見，必須『處理』才能順利通過，…能否
    請公司額外付這筆開銷」等語[ 臺灣高等法院高雄分院檢察
    署91年度查字第82號卷（下稱：高分檢偵查卷(一)）第28、35
    -36 頁] ，惟：
  1.證人余文淇當時所任職之材和公司之許多工程案均交由證人
    乙○○跑照，而其為上開陳述，並未具體指明證人乙○○所
    稱之須向縣府建管處的員工行賄之案件是那一件；再者，其
    為前開供述同時亦供稱：「我向乙○○表示，材和公司是以
    論件計酬方式付費，所有費用包括打點公務員之部分，材和
    公司不過問乙○○如何打點公務員情形，我也不清楚乙○○
    有無用材和公司交付之費用行賄公務員，乙○○也未向我談
    及如何行賄公務員之事」、「我沒有親眼目睹乙○○給公務
    員錢」等語（高分檢偵查卷(一)第28頁、第36至37頁）；於調
    查員詢其就前開一之(一)部分，詢以「乙○○行賄丙○○5 千
    元之事，你是否知情？」時，則供滿「我不知道乙○○行賄
    丙○○之事」（高分檢偵查卷(一)第28至29頁）；又證人即上
    開一之(一)工程之實際業主黃淑華於偵查中亦供稱：我不清楚
    乙○○有拿紅包5 千元給被告的事等語（高分檢偵查卷(一)第
    435 頁），是在余文淇未付該5 千元，業主黃淑華亦不知其
    事情形下，證人乙○○是否會願自行支付該筆賄款5 千元給
    被告，即非無疑。另外，其餘二件工程亦無人指述曾支付筆
    賄款；且證人即於被告前去查驗上開一之(二)工程時在場接待
    之甲○○於本院審理中證稱：當日被告前去查驗時，只有被
    告一人，並無其他跑照業者或營造公司人員陪同等語（本院
    上更(一)卷第第100 頁），此與證人乙○○所稱係於陪同被告
    看現場同時交付賄款之陳述，也有上歧異，是自難單以證人
    乙○○之指述，即為被告不利之認定。
  2.證人乙○○於調查中經調查員詢以「行賄原因為何？」時，
    係供稱交付款項之目的在於作為「趕件」簽發使用執照之代
    價，並非指述因此部分工程有違反建築法規定而「行賄」（
    臺灣高等法院高雄分院檢察署91年度查字第82號卷第7 頁、
    第19頁）；與其於偵查中所述因此部分工程有違反建築法規
    定而「行賄」之陳述並不相同。
  3.此部分工程，證人乙○○事後均有補正，如果被告有收受前
    開賄款，亦得不要求補正而逕行核發使用執照，而其既有要
    求乙○○補正，且乙○○亦已補正，則證人乙○○所述能否
    採信，即有疑義。從而本案除證人乙○○前後不一之指述外
    ，並無其他積極證據證明被告確曾自證人乙○○前開收受前
    開三筆款項，自難以證人乙○○前後不一之指述作為被告不
    利之證據。
  (二)公訴人認被告此部分工程有違背職務，係因此部分工程有未
    依工程圖說鋪設綠地、門窗未加框、外牆未粉刷及劃設停車
    空間等形，仍予核發使用執照。惟：
  1.建築法第70條第1 項前段規定：「建築工程完竣後，應由起
    造人會同承造人及監造人申請使用執照。直轄市、縣（市）
    （局）主管建築機關應自接到申請之日起，十日內派員查驗
    完竣。其主要構造、室內隔間及建築物主要設備等與設計圖
    樣相符者，發給使用執照，並得核發謄本；不相符者，一次
    通知其修改後，再報請查驗」。又所謂主要結構為基礎、主
    要樑柱、承重牆壁、樓地板及屋頂之構造（見同法第8 條規
    定）；建築物主要設備為敷設於建築物之電力、電信、煤氣
    、給水、污水、排水、空氣調節、昇降、消防、消雷、防空
    避難、污物處理及保護民眾隱私權等設備（見同法第10條規
    定），並未將「綠化、門窗及粉刷」等事項規定在內。而證
    人楊富欽即時任建管課課長於第一審審理時證稱：「起造人
    將使用執照申請案卷送建管課後，與承辦人員約時間至建物
    現場勘查，勘查主要結構、主要構造、主要設備等是否與設
    計圖樣相符，至於綠化、門窗及粉刷不屬勘查事項，但仍會
    要求補正，視情況看是否再至現場複查、補正照片，依慣例
    不會至現場複查，審核後認為應發給使用執照，即在核發使
    用執照的定型稿、申請書上核章交課長決行，核發後，除非
    有人檢舉否則不會再去現場。停車場屬於主要設備，建築物
    之綠化、門窗加框、外牆粉刷不在上述三項之內」等語（見
    第一審訴字卷(二)第61頁）。足見建築物之綠化、門窗加框、
    外牆粉刷，均非屬建築法第70條第1 項所規定之查驗標的。
    而該部分既非應行查驗事項，縱此部分與原工程圖樣有所不
    符，依法被告仍應核發使用執照；何況，被告於查驗時發現
    現場有與原工程圖樣有所不符時，已要求補正，而證人乙○
    ○確已補正，則被告因而核發使用執照，依前開規定並無違
    背法令之處，自難認被告有何違背職務之處。
  2.至停車空間（含室內、室外）雖屬建築法第70條所稱之主要
    設備，屬竣工查驗事項，惟建築法及台灣省建築管理規則尚
    無停空間劃線或漆繪之竣工查驗規定；又依建築法第71條「
    申請使用執照，應具備申請書，並檢附左列各件：... 二、
    建築物竣工平面圖及立面圖。建築物與核定之工程圖樣完全
    相符者，免附竣工平面圖及立面圖。」之規定，倘所附設之
    停車空間與原核定之工程圖樣不符者，得以檢附修正後之竣
    工圖（經負責監造建築師蓋印）即可，毋需再至現場查驗，
    有高雄縣政府97年8 月21日府建使字第0970191496號、97年
    9 月12日府建使字第0970212554號函可參（本院上更(一)卷第
    72頁、第92頁）。查前開一之(一)之工程部分確有依工程圖樣
    為停車空間之設置，僅係其上未劃有標線，此業經證人乙○
    ○及黃淑華陳明在卷，並有現場相片可參，而依前述說明建
    築法及台灣省建築管理規則既無停空間劃線或漆繪之竣工查
    驗規定，而被告於查驗時發現現場有與原工程圖樣有所不符
    （未劃設標線），已要求補正，而證人乙○○確已補正，則
    被告因而核發使用執照，依前開規定並無違背法令之處，尚
    難認被告有何違背職務行為。
  3.證人乙○○所補正之上開工程案之相片，雖經法務部調查局
    鑑定結果認有變造加工情形，有該局92年11月18日調科柒字
    第09200392350 號、92年11月27日調科柒字第09200434470
    號、92年12月15日調科柒字第09200455570 號鑑定通知書暨
    附件在卷可佐（見原審證物卷第1-14、36-44 、65-77 頁）
    ，惟依上開說明，前開綠化、門窗加框、外牆粉刷事項，本
    不在應行查驗事項之內，停車場部分，證人乙○○所提出之
    補正相片，亦已有劃線標示；則被告在無於補正後，應再行
    查驗之強制規定情形下，因而未再往現場查驗，實際上亦無
    法得知證人乙○○所提出之相片是否有變造加工情形，其因
    而據以核發使用執照，亦難認有何違背職務或登載不實情形
    。
  4.綜上所述，證人乙○○所稱曾交付賄款給被告之指述，既無
    其他積極證據可以佐證，且亦難認定被告有何違背職務行為
    ，其此部分犯罪自屬不能證明。
五、關於上開一之(三)、(五)部分：
  (一)按行政規則，係指上級機關對下級機關，或長官對屬官，依
    其權限或職權為規範機關內部秩序及運作，所為非直接對外
    發生法規範效力之一般、抽象之規定。行政規則包括下列各
    款之規定︰一關於機關內部之組織、事務之分配、業務處理
    方式、人事管理等一般性規定。二為協助下級機關或屬官統
    一解釋法令、認定事實、及行使裁量權，而訂頒之解釋性規
    定及裁量基準，而行政規則具有拘束訂定機關、其下級機關
    及屬官之效力，90年1 月1 日生效之行政程序法第159 條、
    第161 條分別明文規定，亦為行政法之當然原理。由上開規
    定可知，基層行政人員於執行法令時，「上級機關」或「長
    官」就法令所為之解釋，因具有拘束「下級機關」或「屬官
    」之效力，而左右該法令之執行，長此以往，形成基層行政
    人員於執行法令時，全憑「上級機關」或「長官」對於法令
    之解釋，而不加諸個人見解，而與司法權之依據法律獨立審
    判概念相差甚鉅，合先說明。
  (二)按建築物非經申請直轄市、縣（市）（局）主管建築機關之
    審查許可並發給執照，不得擅自建造或使用或拆除，建築法
    第25條前段定有明文，違反該規定擅自建造或擅自使用者，
    則依同法第86條第1 項第1 款、第2 款規定處罰。而高雄縣
    政府建設管理課於90年至91年間，實際執行上開建築法第86
    條規定時，其作法則為：「一無申請建造執照擅自建造後並
    進駐使用，僅依建築法第86條第1 款「擅自建造」規定，按
    工程造價千分之一罰款，「擅自使用」部分不加以處罰；二
    有申請建造執照，沒有申請使用執照而「擅自使用」情形，
    不加處罰。」，亦即高雄縣政府建築管理課於90年至91年間
    就建築物「擅自使用」之情況，不加以處罰，業據證人即90
    年至91年間擔任高雄縣政府建築管理課課長之證人楊富欽於
    原審證述明確，復有內政部73年5 月10日73台內營字第2289
    12號函敘足佐（見本院卷第135 頁）。
  (三)被告既屬建築管理課技士，其於職務上處理上述「擅自使用
    」之建物個案時，依據上開說明，而認建物「擅自使用」無
    須開罰，難認有何與當時建管機關一般作法相左，則被告於
    此認知下，前往上開公訴意旨(四)、(六)所述各該建物現場查驗
    時，對於各該建物有無「擅自使用」情形，其認無審核之必
    要，自無從逕認被告有何違背職務之故意；又被告未就上開
    公訴意旨(四)、(六)所述各該建物處以「擅自使用」罰款，亦合
    於當時高雄縣政府建設管理課之一般行政方式。至於高雄縣
    政府管理課就建物「擅自使用」不予處罰之行政方式，是否
    合於建築法第86條規定，與上級主管機關之相關函釋是否相
    左，亦僅能作為認定被告有無行政疏失範疇，尚難認被告就
    上開「擅自使用」部分未處罰款而逕發使用執照，有何故意
    違背職務及於所掌公文書為不實登載之主觀犯意存在，則公
    訴人上訴意旨所陳「被告明知命令違法」等語，尚無可採。
  (四)證人即保證業者吳調保於92年4 月3 日調查站訊問時係指「
    領到使用執照當天，交付賄款4 千5 百元給被告」（高分檢
    偵查卷(一)第88頁），但同日於檢察官訊問時則具結證稱「交
    付時間已忘了，大約領照後一週內完成行賄」（見同上偵卷
    第98頁），則證人吳調保於同一日訊問中，對於其如何行賄
    被告過程之陳述卻有不同說法，其證詞可信度自有疑慮；另
    證人即業主黃猛雄於調查中雖陳稱吳調保表示須打點承辦人
    ，要包1 萬元給承辦人等情（見同上偵卷第56頁），但嗣於
    原審則否認有行賄之情（見原審卷(三)第7-8 頁），則證人吳
    調保、黃猛雄前後陳述不一，尚難逕採為不利被告之認定；
    又證人乙○○於調查員訊問時雖陳其於上開公訴意旨(六)查驗
    時，對被告行賄3 千元云云（高分檢偵查卷(一)第7 頁），但
    被告否認在卷，又證人乙○○此部分賄款又與上開認定被告
    有罪部分之賄款金額不一，倘證人乙○○為求便利申請取得
    使用執照而對被告行賄，為何乙○○此筆行賄金額特別與上
    開有罪部分所交付之賄款金額不同。此外，如上所述，既然
    被告對於此部分「擅自使用」之處理方式係與建管課內一般
    作法相同，則身為跑照業者之證人吳調保、乙○○又何須多
    花此筆金錢用以行賄被告，是證人吳調保、乙○○此部分行
    賄被告陳述，均不足採為對被告論罪之依據。
七、關於上開一之(六)部分：
  (一)證人即業主徐信文於原審證稱：「因為當時我人在台北，使
    用執照是委託證人吳有員辦理，取得使用執照之後有增建，
    但因為都是建築師在處理，我不清楚增建何部分」等語（參
    原審卷(三)第25、26頁），核與證人吳有員於原審所證：「我
    約承辦人員即被告到現場去量尺寸，覆核圖說，現場建築物
    是木屋，木屋屋頂有部分還沒有完全蓋好，被告有交代該部
    分等做好再補照片，後來我就把照片補給被告，該照片中，
    已將被告查驗時所指之缺失改正。至於1 樓左部延伸準備做
    車棚部分，是領得使用執照之後，業主自己做的違章，因為
    我後來有去看，與當初與承辦人員去查驗時不同，查驗時建
    築外觀都與結構圖一樣，尺寸量起來也都對，只有屋頂當時
    並還沒有完全好，被告問說要改竣工圖，還是要把屋頂做好
    ，另外一樓左側外牆、窗戶還沒有弄好，但後來都有做好」
    （參原審卷(二)第65-70 頁）大致相符，可證此部分建物於被
    告查驗時，雖有若干部分未完工，然被告確有要求證人吳有
    員補正，嗣經補正與設計圖樣相符後，由證人吳有員拍照送
    請被告審核，至於檢調人員事後勘驗所見與設計圖樣不符，
    係因證人徐信文於取得使用執照後，另行增建使然等情明確
    ，尚難逕認被告於查驗時，該建物並無公訴意旨所述不符設
    計圖樣而不能核發使用執照之情。
  (二)證人即申請案跑照業者吳有員於原審證稱：「我約承辦人員
    即被告丙○○到現場去量尺寸，覆核圖說，我記得當時屋頂
    有部分沒有完全蓋好；窗戶還沒有裝上去，只有內框，並且
    窗戶旁邊的木板還沒有完全弄好等缺失，被告交代等該部分
    做好再補照片，我等缺失改善後，再行拍照，但因該處有7
    間木屋，且該7 間木屋蓋的都一模一樣，只有門與水溝有差
    別，而被告只有承辦其中一間62之77建物，可能我一時不查
    ，貼錯照片」等語（參原審卷(二)第66-67 頁），足認被告有
    於查驗時要求補正缺失，但因附近建物外觀類似，證人吳有
    員一時不查而錯置竣工照片，則卷附申請使用執照所附竣工
    照片與真實建物不符部分，自難認被告審查發照時有何明知
    上開竣工照片不符，故為不實之登載於職務上所掌發照之公
    文書之事實。
  (三)證人徐信文於調查員、檢察官訊問時及於原審雖曾指證吳有
    員向我所收費用包括要給被告費用等情（高分檢偵查卷(一)第
    173 、297 頁，原審卷(三)第26頁），然證人吳有員於偵查中
    之檢察事務官、調查站訊問時，均否認有何行賄或打點被告
    等情，其於原審亦堅稱所收款項都是代辦費，並未向被告行
    賄（參原審卷(二)第68頁），又證人徐信文為建物業主，對於
    跑照業者告以申請使用執照經承辦人員刁難，竟未詢問建物
    有何違反建築法規之處、承辦人員如何刁難、所謂處理好了
    究何所指，即逕行將款項交付證人吳有員，所述實與常情有
    違，且究竟交付被告賄款金額若干，亦乏證憑以證實，自難
    泛以「不詳金額」認定，是證人徐信文此部分陳述，尚難以
    之為不利被告之證據，附此敘明。
八、據上所述，被告被訴此部分違背職務收受賄賂等犯行，均難
    證明成立。此外，又無其他證據足以為不利被告之認定，其
    犯罪自屬不能證明。原審因而以不能證明被告犯違背職務收
    受賄賂等罪，而為被告無罪之諭知，核無違誤；檢察官上訴
    意旨，猶執前詞，指摘原判決不當，為無理由，應予駁回。
九、被告丙○○關於圖利及此部分之公務員登載不實文書部分（
    即起訴書犯罪事實欄一之(二)、(五)、(八)、(十)部分），均經本院
    上訴審判決無罪確定，自不另論列，附此敘明。
據上論結，應依刑事訴訟法第368 條，判決如主文。
本案經檢察官許月雲到庭執行職務。
中    華    民    國    97    年    12    月    4     日
                  刑事第三庭    審判長法  官   周賢銳
                                      法  官   黃憲文
                                      法  官   黃仁松
以上正本證明與原本無異。
如不服本判決應於收受本判決後10日內向本院提出上訴書狀，其
未敘述上訴理由者，並得於提起上訴後10日內向本院補提理由書
狀（均須按他造當事人之人數附繕本）「切勿逕送上級法院」。
中    華    民    國    97    年    12    月    4     日
                                      書記官   林家煜


司法院資訊處製作；財團法人民間司法改革基金會備份。
